【裁判字號】    97,易緝,96
【裁判日期】    980108
【裁判案由】    詐欺等
【裁判全文】
臺灣士林地方法院刑事判決
公  訴  人  臺灣士林地方法院檢察署檢察官
被      告  甲○○原名吳吉祥.
上列被告因詐欺取財案件，經檢察官提起公訴（九十六年度偵字
第一二二０七號），本院判決如下：
    主  文
本件免訴。
    理  由
一、本件公訴意旨略以：被告甲○○（原名吳吉祥）明知將自己
    銀行帳戶提供他人使用而成為人頭帳戶，依一般社會生活之
    通常經驗，本可預見將成為不法集團收取他人受騙款項之用
    ，而幫助不法犯罪集團隱匿詐欺取財所得之財物，致使被害
    人及警方追查無門，竟仍不違其本意，基於幫助詐欺取財之
    犯意，於民國（下同）九十六年七月初某日，在高雄市○○
    路五權國小旁，將其所開設第一商業銀行股份有限公司小港
    分行第00000000000號（起訴書誤載為0000
    0000000號）帳戶之存摺、提款卡、印章及密碼（下
    簡稱第一銀行帳戶資料），以新臺幣（下同）三千元之代價
    販售予姓名年籍不詳之詐騙集團成員。嗣詐欺集團成員基於
    為自己不法所有之意圖，於九十六年七月八日下午二時三十
    分許，在不詳地點，利用電腦連結網路刊登援交訊息，適黃
    楷傑在臺北市○○區○○街之住處上網瀏覽，以網路即時通
    與該名自稱「盧小姐」之詐騙集團成員聊天，惟「盧小姐」
    表示欲見面及援交，需先匯款三千五百元，致黃楷傑陷於錯
    誤，依指示匯款然未能成功，「盧小姐」復以即時通告知黃
    楷傑應匯款三萬元表示誠意，黃楷傑旋於同日下午四時五十
    二分許，依指示至臺北市中山區○○○路○段六一號第一銀
    行中山分行所設之ATM 轉帳三萬元至被告甲○○提供與詐騙
    集團使用之前開第一銀行帳戶後，「盧小姐」竟揚言已僱請
    偵訊社，需黃楷傑再加費用，致黃楷傑心生畏懼，再依指示
    於同日下午五時十分起至四十三分之期間內，至臺北市中山
    區○○○路○段五０號富邦商銀中山分行所設之ATM ，先後
    轉帳三萬八千元、三萬元、二萬元、一萬元至同案被告葉冠
    良交付詐騙集團使用之同案被告陳明莆所有富邦商銀內湖分
    行帳戶內（同案被告葉冠良、陳明莆部分業經本院於九十七
    年三月三十一日以九十七年度易字第二四二號判決分別判處
    有期徒刑六月、三月確定）。嗣因黃楷傑不甘受損報警處理
    ，而查悉上情。檢察官偵查後認被告甲○○涉犯刑法第三百
    三十九條第一項、第三十條第一項前段之幫助詐欺取財及同
    法第三百四十六條第一項、第三十條第一項前段之幫助恐嚇
    取財罪等語。
二、按案件曾經判決確定者，應諭知免訴之判決，並得不經言詞
    辯論為之，刑事訴訟法第三百零二條第一款、第三百零七條
    分別定有明文。此項原則關於實質上一罪或裁判上一罪，均
    有其適用，而想像競合犯係裁判上一罪，其一部犯行經判決
    確定者，其效力當然及於全部，故檢察官復將其他部分重行
    起訴，即應諭知免訴之判決。次按連續幫助與幫助連續原屬
    有別，如基於概括犯意，多次幫助他人犯罪，為連續幫助；
    如以一幫助行為，幫助他人連續犯罪，則為幫助連續，就幫
    助犯言，僅有一次之犯罪行為（最高法院八十六年度臺上字
    第五六八０號判決要旨參照）。
三、經查：
  (一)被告甲○○於前揭時地同時將其所開立之前開第一銀行帳戶
    以及彰化銀行東高雄分行帳號第000000000000
    00000號帳戶之存摺、印章、提款卡（含密碼）等物，
    交付予詐欺集團成員，而該詐欺集團成員先於九十六年七月
    六日上午九時許，以電話撥打予呂賢，佯稱呂賢之兒子在渠
    手上，要求匯款九十萬元否則剁手剁腳，致呂賢一時不察陷
    於錯誤，於同日十一時三十九分，依該詐騙集團成員之指示
    ，匯款五萬九千元至被告前開彰化銀行帳戶。嗣該詐騙集團
    之成員復於同年月七日下午七時許，以電話撥打於李培儒，
    佯稱如要與網路相約之女網友見面，需先匯款之指定帳戶，
    致李培儒不疑有他陷於錯誤，依該詐騙集團成員之指示，匯
    款十萬四千元至吳吉祥前開第一銀行帳戶內，為人提領一空
    ，而涉犯刑法第三百三十九條第一項、第三十條第一項前段
    幫助詐欺取財罪之事實，業經臺灣高雄地方法院檢察署檢察
    官以九十七年度偵緝字第二五一號、第二五二號聲請簡易判
    決處刑書聲請簡易判決處刑，並經臺灣高雄地方法院於九十
    七年五月九日以九十七年度審簡字第一八五一號判決判處有
    期徒刑五月，並諭知易科罰金折算標準確定，嗣被告於九十
    七年十月三十日入監執行，後於同年十一月三日易科罰金執
    行完畢等情，業經本院調閱前開案卷查核屬實，復有臺灣高
    等法院被告前案紀錄表一份在卷可按。
  (二)又查，被告以交付同份第一銀行帳戶資料，幫助詐欺集團於
    本案所指之九十六年七月八日詐騙被害人黃楷傑匯款三萬元
    至被告前開第一銀行帳戶內之幫助詐欺取財犯行，與前開業
    經確定判決之犯罪事實，應屬以同一幫助行為，幫助詐欺集
    團詐騙呂賢、李培儒（前二人業經判決確定）、黃楷傑之財
    物，依前開說明，應僅論一次幫助行為，而其以一行為侵害
    呂賢、李培儒、黃楷傑之財產法益，係屬一行為觸犯數罪名
    之想像競合犯，易言之，被告所犯本案與前開確定判決之犯
    罪事實有裁判上一罪之關係，而裁判上一罪之一部犯行業經
    判決確定者，其效力當然及於全部，故檢察官復將其他部分
    （即本案）重行起訴，依前開說明，即應為免訴之判決。
  (三)從而，本件被告被訴本案之犯罪事實，業經確定判決者，依
    照首開說明，爰不經言詞辯論，逕為諭知免訴之判決。
四、據上論斷，應依刑事訴訟法第三百零二條第一款、第三百零
    七條判決如主文。
中    華    民    國    98    年    1     月    8     日
                  刑事第三庭審判長法  官  杜惠錦
                                  法  官  陳美彤
                                  法  官  黃欣怡
以上正本證明與原本無異。
如不服本判決，應於收受送達後10日內向本院提出上訴書狀，其
未敘述上訴之理由者並得於提起上訴後20日內向本院補提理由書
（均須按他造當事人之人數附繕本）。
                                  書記官  陳慧玲
中    華    民    國    98    年    1     月    11    日


司法院資訊處製作；財團法人民間司法改革基金會備份。
